臺灣高等法院臺中分院民事判決　　　　 100年度上易字第12號
上　訴　人　劉文正
被上 訴 人　張玉雲
上列當事人間請求損害賠償事件，上訴人對於中華民國99年10月
20日臺灣彰化地方法院99年度訴字第570號第一審判決提起上訴
，本院於100年3月15日言詞辯論終結，判決如下：
    主  文
上訴駁回。
第二審訴訟費用由上訴人負擔。
    事實及理由
壹、被上訴人方面：
    被上訴人於原審起訴主張：
    上訴人係被上訴人之小叔，於民國（下同）97年12月16日12
    日40分許，被上訴人偕同其子即訴外人劉展嘉至上訴人位於
    彰化縣溪湖鎮○○路○段435號住處，持請款單向上訴人索討
    先前因強制執行事件所生之拆除費用計新台幣(下同)15,000
    元時，兩造一言不合而發生爭執，上訴人竟基於傷害之犯意
    ，徒手毆打被上訴人之右手、右肩部，經被上訴人呼喊其子
    ，劉展嘉入內隔開2人始停止，被上訴人因而受有右肩扭傷
    之傷害，爰依民法第184條第1項前段、第193條第1項、第19
    5條第1項規定，請求上訴人賠償被上訴人醫療費用15,914元
    及精神慰撫金500,000元等語。
貳、上訴人方面
    上訴人於原審則以：其並未打傷被上訴人，且被上訴人係急
    診入院，為何提出之醫藥費單據包括門診收據，另其聽說被
    上訴人97年12月16日就醫是看婦科而非看骨科，但無法提出
    證據等語，資為抗辯。
參、原審經審酌兩造所提出之攻擊防禦方法後，認被上訴人基於
    侵權行為損害賠償之法律關係，請求上訴人給付51,759元之
    本息為有理由，而予准許，而駁回被上訴人其餘之請求。上
    訴人不服第一審判決提起上訴，於本院上訴聲明為：(1)原
    判決不利上訴人之部分廢棄。(2)上開廢棄部分被上訴人於
    原審之訴及假執行之聲請均駁回。(3)訴訟費用由被上訴人
    負擔。被上訴人於本院答辯聲明為：(1)上訴駁回。(2)訴訟
    費用由上訴人負擔。（被上訴人對於原審對其不利之敗訴部
    分，未據聲明不服，業已確定。）
肆、兩造不爭執之事實，本院採為裁判之基礎：
一、兩造因強制執行事件之拆除費用15,000元於97年12月16日中
    午12時40分上訴人住處發生爭執（本院卷第26頁背面）。
二、本院依職權調得電子稅務閘門財產所得明細表之兩造所得、
    財產狀況（原審卷第18頁至22頁）。
三、本院依職權調閱臺灣彰化地方法院檢察署99上易字第754 號
    刑事全卷之內容（本院卷第34頁背面）。
伍、得心證之理由：
一、被上訴人主張其於上揭時、地因與上訴人發生爭執，即遭上
    訴人出手毆打其右手、右肩部，致其受有右肩扭傷之傷害等
    情，上訴人雖以前揭情詞否認，惟上訴人徒手毆打被上訴人
    之右手、右肩部，致被上訴人受有右肩扭傷之傷害之事實，
    業據被上訴人提出診斷書附卷可考（附民卷第7頁），且查
    上訴人前揭傷害行為，業據被上訴人於刑事案件警、偵訊時
    證稱：伊於97年12月16日請伊之兒子劉展嘉載伊至上訴人上
    址住處，伊進入上訴人住處後，即取出請款單向上訴人索討
    拆屋工資15,000元，話還沒說完，即遭上訴人推擠拉扯並推
    叫伊出去，致伊右手當場舉不起來，伊即喊叫在外等候之兒
    子劉展嘉，稱上訴人打伊，趕快進來等語（見彰化縣警察局
    溪湖分局彰警分偵字第0980001842號警卷第5頁、臺灣彰化
    地方法院檢察署98年度偵字的1887號偵查卷第6頁，非用「
    推擠拉扯並推」字眼，而係用「打」字眼），並於原審法院
    98年度易字第1163號傷害案件審理時具結證稱：伊之右手在
    前往向上訴人索討拆除費用之前，並未受傷過，當時伊進入
    上訴人住處後，上訴人就趕伊，伊用右手拿單據給上訴人看
    ，上訴人不看，就徒手朝伊右手打下去，伊不記得上訴人打
    了幾下，伊就出聲用伊兒子劉展嘉以前的名字「宗德」喊叫
    伊兒子進來等語（見原審法院98年度易字第1163號刑事卷第
    41頁）；核與證人劉展嘉於偵查中具結證稱：當時伊停好車
    ，停在上訴人住處門口前，伊距離上訴人之大門只有一個車
    身，上訴人之住處係開機車店，大門開著，伊可以清楚看到
    裡面，伊一開始只有聽見上訴人跟伊母親口角爭執，後來就
    看到上訴人用拳頭打伊母親之右手及肩膀處，伊母親喊叫伊
    過去等語（見同上偵查卷第48頁），及於上開刑事案件審理
    時具結證稱：當天伊去到那裡時，把車停在門外，上訴人是
    開機車行，伊母親入內後，伊見他們拿單據在講話，忽然伊
    母親大叫伊以前的名字「宗德」，伊《朝裡面看》，正好看
    到上訴人出手打伊母親之右肩膀一下等語（見同上刑事卷第
    39頁背面）大致相符，復有被上訴人受傷後傷勢包紮情形之
    照片2張可參（見同上警卷第8頁），衡諸被上訴人及證人劉
    展嘉就上訴人如何傷害被上訴人之主要情節證述均相符合且
    前後一致，足認被上訴人及證人劉展嘉所述上訴人確有徒手
    毆打被上訴人之右手、右肩部，堪以憑採；上訴人雖辯稱被
    上訴人所稱係被打一下，而劉展嘉係證稱打一下，二人所不
    符云云，然依劉展嘉之證言，渠係在聽見被上訴人喊渠名字
    時，始《朝裡面看》，故劉展嘉雖在門外抽煙等待，然並非
    一直盯著上訴人屋內看，是以在劉展嘉聽到被上訴人喊叫後
    始往屋內看之情形下，劉展嘉只看到上訴人打被上訴人一下
    ，並非代表上訴人僅打被上訴人一下，尚難以劉展嘉證稱看
    到打一下即認被上訴人之指訴不足採信；上訴人又謂被上訴
    人雖言急診，然所拿出之醫藥費單據卻係門診收據，疑造假
    云云，然查彰化基督教醫院之診斷書上已明載被上訴人係於
    「97年12月16日13時25分至急診求治且處置」等情（附民卷
    第7頁），是上訴人上開所辯，洵非可採；上訴人又稱被打
    之傷應是瘀青，被上訴人之傷勢係扭傷，與被上訴人所稱被
    打不符云云，然審諸被上訴人於事發之初於警訊中係稱「遭
    劉文正推擠拉扯並推」（見警訊筆錄第5頁），至偵查及原
    審法院審理時始簡稱「打」，而「打」之用語僅係一般人常
    用之詞彙，自應以被上訴人於事發之初始於警訊中所稱「遭
    劉文正推擠拉扯並推」較符合實情，且與被上訴人之右肩扭
    傷傷勢相符；而上訴人之上開傷害行為，並經原審法院以98
    年度易字第1163號判處傷害罪有期徒刑3月，如易科罰金，
    以1,000元折算1日在案；上訴人不服，提起上訴，經本院以
    99年度上易字第754號撤銷原判決，改判處上訴人傷害罪拘
    役30日，如易科罰金，以1,000元折算1日確定，此有原審法
    院98年度易字第1163號判決一份在卷可佐（原審卷第5至7頁
    ），並經本院依職權調取上開刑事案卷核閱屬實，堪信被上
    訴人主張遭上訴人推擠拉扯而受有上揭傷害之事實為可採。
二、按因故意或過失，不法侵害他人之權利者，負損害賠償責任
    ；不法侵害他人之身體或健康者，對於被害人因此喪失或減
    少勞動能力或增加生活上之需要時，應負損害賠償責任；不
    法侵害他人之身體、健康，被害人雖非財產上之損害，亦得
    請求賠償相當之金額，民法第184條第1項前段、第193條第1
    項、第195條第1項分別定有明文。本件上訴人毆打被上訴人
    ，造成被上訴人受有上揭傷害既如前述，則上訴人之傷害行
    為與被上訴人受有傷害間具有相當因果關係，至堪確定，是
    被上訴人依上開規定請求上訴人應負損害賠償責任，自屬有
    據。茲就被上訴人請求之各項金額分述如下：
（一）醫療費用部分：上訴人主張其因被上訴人之上開傷害行為
      ，致受有右肩扭傷之傷害，乃至財團法人彰化基督教醫院
      （下稱彰化基督教醫院）急診求治及同年12月18日門診追
      蹤，因而支出醫療費用1,759元乙節，有被上訴人提出之
      診斷證明書1紙及醫療收據證明附卷可稽（見彰化地方法
      院98年度附民字第196號卷第7頁至第10頁），並有彰化地
      方法院98年度易字第1163號刑事卷附彰化基督教醫院99年
      3月16日彰基醫事字第099030052號函文載明：依病歷記載
      ，被上訴人於97年12月16日下午1時25分主訴因被他人拉
      扯，導致右肩劇烈疼痛而至本院急診就醫，初步診斷為右
      肩扭傷，疑韌帶損傷，並開立藥物服用，三角巾予以固定
      患處，並建議門診追蹤治療等語可稽（見同上刑事卷第31
      頁），經核該等醫療費用，均係被上訴人為治療其身體遭
      上訴人傷害所為之必要支出，被上訴人請求上訴人賠償該
      等醫療費用，自應准許。
（二）精神慰撫金部分：按不法侵害他人之人格權，被害人受有
      非財產上損害，請求加害人賠償相當金額之慰撫金時，法
      院對於慰撫金之量定，應斟酌實際加害情形所造成之影響
      、被害人痛苦之程度、兩造之身分、地位、經濟情形及其
      他各種狀況，以核定相當之數額（最高法院47年台上字第
      1221號、51年台上字第223號判例參照）。本件被上訴人
      因上訴人之前揭行為，受有右肩扭傷之傷害，精神上自受
      有痛苦，其請求上訴人給付精神慰撫金，洵屬有據。查被
      上訴人學歷為國小畢業，職業為工廠作業員，名下財產有
      房屋、土地各1筆及汽車1輛，總計財產價值907,800元；
      上訴人學歷國中畢業，係機車行店東，名下有十餘筆不動
      產及多筆投資，財產價值總計9,036,475元，惟尚有110萬
      元負債等情，業經兩造陳明(見同上警卷第1頁、第4頁)，
      並有稅務電子閘門財產所得調件明細表2份（見本院卷第
      18頁至第22頁），及台中商業銀行溪湖分行100年2月25日
      函一份（本院卷第32頁）在卷可稽，本院審酌上揭兩造身
      分、經濟能力、上訴人加害情形及被上訴人所受痛苦之程
      度等一切情狀，認原審准許被上訴人請求精神慰撫金50,0
      00元，應屬公允。
三、上訴人雖辯稱渠並未打被上訴人，且若僅係拉扯致傷，被上
    訴人亦有與有過失，法院得減輕陪償金額或免除之云云，然
    查本件係上訴人主動出手拉扯被上訴人右手致被上訴人受傷
    ，如何謂被上訴人與有過失，上訴人所辯殊無可取。
陸、綜上所述，本件被上訴人主張上訴人有傷害渠身體之行為為
    可採，上訴人所辯均為無可取。從而，被上訴人本於侵權行
    為之法律關係，請求上訴人給付51,759元之本息為有理由，
    應予准許。是則原審判命上訴人如數給付，於法並無不合。
    上訴意旨指摘原判決不當，求予廢棄改判，為無理由，應予
    駁回其上訴。
柒、本件事證已臻明確，兩造其餘之攻擊防禦方法及所提之證據
    ，經審酌後認與判決結果不生影響，爰毋庸一一論述，併此
    敘明。
據上論結，本件上訴為無理由，依民事訴訟法第449條第1項、第
78條，判決如主文。
中    華    民    國   100    年    3     月    29    日
                民事第二庭    審判長法  官  邱森樟
                                    法  官  謝說容
                                    法  官  蔡秉宸
以上正本係照原本作成。
不得上訴。
                                    書記官  紀美鈺
中    華    民    國   100    年    3     月    30    日
                                                      Ｓ